【裁判字號】    95,台上,5650
【裁判日期】    951019
【裁判案由】    違反槍砲彈藥刀械管制條例
【裁判全文】
最高法院刑事判決            九十五年度台上字第五六五０號
上  訴  人  甲○○
選任辯護人  舒建中律師
上列上訴人因違反槍砲彈藥刀械管制條例案件，不服台灣高等法
院中華民國九十二年十二月三十日第二審判決（九十一年度上訴
字第七六四號，起訴案號：台灣板橋地方法院檢察署八十九年度
偵字第二五九七號），提起上訴，本院判決如下：
    主  文
原判決關於未經許可，無故持有可發射子彈具有殺傷力之改造鋼
筆手槍部分撤銷，發回台灣高等法院。
其他上訴駁回。
    理  由
一、撤銷部分
本件原判決認定上訴人甲○○與許寶村（通緝中）二人共同基於
持有可發射子彈具有殺傷力之鋼筆手槍及改造子彈之犯意聯絡，
由許寶村將改造可發射子彈具殺傷力之鋼筆手槍三把及具有殺傷
力之改造子彈二發交予上訴人置放於台北縣五股鄉○○路一八二
巷十七號二樓住處，無故而持有之。嗣上訴人於民國八十九年一
月二十三日某時，在上址將其中鋼筆手槍一把交予林翔熙（業經
檢察官為不起訴處分），迄同月二十五日二十三時三十分許，即
為警查獲等情。因而撤銷第一審關於未經許可製造可發射子彈具
有殺傷力之改造鋼筆手槍部分之不當判決，改判論處其未經許可
，無故持有可發射子彈具有殺傷力之改造鋼筆手槍罪刑。固非無
見。惟查：(一)上訴人因違反槍砲彈藥刀械管制條例案件，經原審
判處其共同未經許可，無故持有可發射子彈具有殺傷力之改造鋼
筆手槍罪，處有期徒刑一年，併科罰金新台幣五萬元，罰金如易
服勞役，以新台幣九百元折算一日。然上訴人於犯罪時刑法第四
十二條第二、三項規定：「易服勞役以一元以上三元以下折算一
日」。而易服勞役之折算標準，依修正前罰金罰鍰提高標準條例
第二條前段規定，就其原定數額提高為一百倍折算一日，則上訴
人行為時易服勞役之折算標準，應以銀元三百元折算一日，即新
台幣九百元折算一日，固無違誤。惟九十五年七月一日修正公布
施行之刑法第四十二條第三項規定：「易服勞役以新台幣一千元
、二千元或三千元折算一日」。比較新舊法結果，修正後易服勞
役折算標準對於上訴人較為有利，自應依刑法第二條第一項規定
，適用修正後刑法之規定。原審於判決時，未及為新舊法之比較
適用，難謂無判決適用法則不當之違法，自屬無可維持，因易服
勞役之折算標準，關乎事實審審判職權之行使，本院無從自為判
決。(二)有罪之判決書應記載事實，刑事訴訟法第三百零八條定有
明文，所謂事實不僅指犯罪之行為而言，即犯罪之時、日、處所
、動機、目的、手段、結果等與論罪科刑有關之事項，均應依法
認定予以明確之記載。原判決事實僅記載上訴人於八十九年一月
二十三日某時，在台北縣五股鄉○○路一八二巷十七號二樓住處
，將鋼筆手槍一支交予林翔熙，迄同月二十五日二十三時三十分
許，為警查獲。但對於許寶村將鋼筆手槍三把及改造子彈二發，
於何時交予上訴人則未予明確之記載，此等犯罪時間之起點關乎
論罪科刑之事項，原判決未予記載，事實欠明，其法律之適用是
否妥適，本院無從憑斷。(三)刑事訴訟法第九十五條第一款規定：
「訊問被告應先告知犯罪嫌疑及所犯所有罪名，罪名經告知後，
認為應變更者，應再告知」，乃被告在刑事訴訟程序上應受告知
之權利。其所謂「犯罪嫌疑及所犯所有罪名」，自包括同法第三
百條規定變更起訴法條後之新罪名。法院就變更之罪名，應於其
認為應變更之時，隨時、但至遲於審判期日前踐行告知之程序，
使被告知悉而充分行使其防禦權，始能避免突襲性裁判，而確保
其權益。檢察官以上訴人所為係犯修正前槍砲彈藥刀械管制條例
第十一條第一項、第十二條第一項製造可發射子彈具有殺傷力之
改造鋼筆手槍、子彈罪嫌起訴，原審改依同條例第十一條第四項
、第十二條第四項之未經許可，無故持有可發射子彈具有殺傷力
之改造鋼筆手槍論罪，並未告知應變更之罪名，亦未引用刑事訴
訟法第三百條之法條，其所踐行之訴訟程序亦稍有疏誤。以上為
上訴意旨所指摘及本院得依職權調查之事項，應認原判決關於未
經許可，無故持有可發射子彈具有殺傷力之改造鋼筆手槍部分，
有發回更審之原因。
二、駁回部分
按刑事訴訟法第三百七十六條所列各罪之案件，經第二審判決者
，不得上訴於第三審法院，法有明文。本件上訴人觸犯修正前槍
砲彈藥刀械管制條例第十四條第三項未經許可持有刀械部分，核
屬刑事訴訟法第三百七十六條第一款之案件。依首開說明，既經
第二審判決，自不得上訴於第三審法院，上訴人一併提起上訴（
未聲明一部上訴者，視為全部上訴），顯為法所不許，此部分應
予駁回。
據上論結，應依刑事訴訟法第三百九十五條前段、第三百九十七
條、第四百零一條，判決如主文。
中    華    民    國  九十五  年    十    月   十九   日
                      最高法院刑事第二庭
                          審判長法官  紀  俊  乾
                                法官  黃  正  興
                                法官  陳  東  誥
                                法官  王  居  財
                                法官  陳  晴  教
      本件正本證明與原本無異
                                      書  記  官
中    華    民    國  九十五  年    十    月   二十   日
                                                      Ｑ


司法院資訊處製作；財團法人民間司法改革基金會備份。
